臺灣臺中地方法院刑事判決
110年度易字第2441號
公  訴  人  臺灣臺中地方檢察署檢察官
被      告  蔡源成




上列被告因竊盜案件，經檢察官提起公訴（110年度偵字第36395
號），因被告於準備程序中就被訴事實為有罪之陳述，經告以簡
式審判之旨，並聽取當事人意見後，本院裁定進行簡式審判程序
，判決如下：
    主    文
蔡源成犯踰越安全設備侵入住宅竊盜未遂罪，累犯，處有期徒刑
伍月，如易科罰金，以新臺幣壹仟元折算壹日。
    犯罪事實
一、蔡源成於民國110年11月8日3時44分許，意圖為自己不法之
    所有，基於竊盜之犯意，騎乘車牌號碼000-0000號普通重型
    機車，至林鎮炫址設臺中市○○區○○○路0段00號之住家前，先
    攀爬跨越該住宅外，具防盜功能，屬安全設備之鐵柵欄，侵
    入該住家旁之倉庫內，徒手竊取14平方公釐電線共60公尺、
    22平方公釐電線共280公尺、150平方公釐電線共100公尺、5
    .5平方公釐電線共85公尺，嗣於同日3時58許尚在搬運至前
    揭機車上，尚未將之置於其實力支配下之際，因發出聲響遭
    林鎮炫發覺而未遂，經林鎮炫通報警方到場以現行犯逮捕蔡
    源成，因而查悉上情。
二、案經林鎮炫訴由臺中市政府警察局烏日分局報告臺灣臺中地
    方檢察署檢察官偵查起訴。
    理    由
一、查本案被告蔡源成所犯係死刑、無期徒刑、最輕本刑為3年
    以上有期徒刑以外之罪，其於準備程序中就被訴事實為有罪
    之陳述，經本院告知簡式審判程序之旨，並聽取公訴人、被
    告之意見後，經裁定進行簡式審判程序審理，則本案證據之
    調查，依刑事訴訟法第273條之2規定，自不受同法第159條
    第1項、第161條之2、第161條之3、第163條之1及第164條至
    第170條規定之限制。
二、上揭犯罪事實，業據被告蔡源成於偵查及審判中均坦承不諱
    ，核與證人即告訴人林鎮炫於警證述情節相符，復有臺中市
    政府警察局烏日分局龍井分駐所扣押筆錄、扣押物品目錄表
    、贓物認領保管單、現場照片、監視器畫面擷圖在卷可稽，
    足認被告之自白與事實相符，故本件事證明確，被告犯行洵
    堪認定，應依法論科。
三、論罪科刑：
　㈠按刑法第321條第1項第1款所謂「住宅」，乃指人類日常居住
    之場所而言；又住宅原屬建築物之一種，供人日常生活起居
    作息之建築物中，縱內部又配置供為蒔花養蘭、畜養寵物、
    健身休憩、晾曬衣物、置放雜物、停放車輛等「用途」不同
    之工作室、健身房、陽台、倉庫、車庫等空間，惟就整體觀
    察，如與生活起居有密切關聯，難謂無同時妨害居住安全之
    情形，自應認各該處所與該住宅有密不可分之關係，仍為住
    宅之一部分。查，被告竊盜地點為告訴人住宅旁之倉庫，該
    處緊鄰住宅而設，且設有鐵柵欄區隔內外，有現場蒐證照片
    附卷可佐（見偵卷第31至34頁），就整體觀察，可認該倉庫
    乃住宅住戶生活起居場所之一部分，與該住宅具有密不可分
    之關係，依上開說明，自屬該住宅之一部分。次按刑法第32
    1條第1項第2款所謂「門」，應指分隔住宅或建築物內外之
    間之出入口大門；所謂「牆垣」，係指以土、磚、石所砌成
    足以區隔內外之圍牆而言；而所謂「其他安全設備」，係指
    門扇、牆垣以外，依社會通常觀念足認為防盜之設備而言；
    另所謂「毀」係指毀損，稱「越」則指踰越。查，被告攀爬
    跨越之鐵柵欄係設置於緊鄰住宅旁之倉庫及車庫空間外之空
    地，用以區隔內外，依社會通念，具有防盜功能，惟並非主
    要生活起居所居住之處出入口大門，有上開蒐證照片在卷可
    參，核屬門窗牆垣以外之其他安全設備。再按刑法第321條
    第1項第1款侵入住宅竊盜罪，其侵入之行為已結合於上述加
    重竊盜之罪質中，自無更行構成同法第306條第1項之無故侵
    入住居罪，且侵入住宅竊盜罪與侵入住宅罪結合後，成為非
    告訴乃論之罪，與侵入住宅罪，需告訴乃論者有異。是核被
    告攀爬跨越鐵柵欄，侵入倉庫內行竊之所為，係犯刑法第32
    1條第1項第2、1款之踰越安全設備侵入住宅竊盜未遂罪。公
    訴意旨認該鐵柵欄屬門窗，復認被告尚有毀損門窗之情形，
    而認被告係犯毀越門窗侵入住宅竊盜未遂罪，惟如前所敘，
    鐵柵欄性質並非門或窗，另被告並無毀損門、窗或安全設備
    之舉，公訴意旨此部分所認，尚有未洽。至本院雖漏未告知
    被告係犯踰越「安全設備」竊盜罪名，惟起訴書已敘及被告
    係以攀爬踰越鐵門（按指鐵柵欄）之方式侵入住宅行竊，被
    告始終坦承犯罪事實，且僅係踰越之防盜設備有別，應無礙
    被告防禦權之行使。另因踰越、毀損門、窗及安全設備均屬
    同款之加重條件，自無庸變更起訴法條，附此敘明。
　㈡被告已著手於竊盜行為之實行，惟尚未將財物至於其實力支
    配之下，即遭告訴人發覺而未得逞，為未遂犯，應依刑法第
    25條第2項之規定，按既遂犯之刑度減輕其刑。
　㈢按刑法第47條第1項規定累犯處罰「加重本刑至二分之一」，
    採「必加主義」，司法院釋字第775號解釋以其不分情節，
    一律須加重最低本刑，於不符合刑法第59條所定要件之情形
    下，致生行為人所受之刑罰超過其所應負擔罪責之個案，不
    符罪刑相當原則、比例原則，於此範圍內，在刑法第47條第
    1項修正前，為避免發生上述罪刑不相當之情形，法院應斟
    酌個案，裁量是否依該規定加重最低本刑。查，被告前因竊
    盜案件，經臺灣彰化地方法院（下稱彰化地院）以106年度
    簡字第342號判決有期徒刑6月；以106年度簡字第1498號判
    決有期徒刑2月（共6罪）、6月；以106年度易字第637號判
    決有期徒刑3月；以106年度簡字第2028號判決有期徒刑2月
    確定，上開各罪再經彰化地院以107年度聲字第657號裁定應
    執行有期徒刑1年11月確定，於108年1月16日縮短刑期假釋
    出監付保護管束，於108年11月7日假釋保護管束期滿未經撤
    銷假釋，未執行之刑以已執行論等情，有臺灣高等法院被告
    前案紀錄表在卷可佐，是被告於前案有期徒刑執行完畢5年
    內，故意再犯本件有期徒刑以上之罪，為累犯，觀諸被告構
    成累犯之前案與本案同為竊盜案件，俱屬侵害財產法益之犯
    罪，參以，被告於前案有期徒刑執行完畢後，理應產生警惕
    作用，返回社會後能因此自我反省、要求，然甫滿2年即再
    犯本案，足見有其特別惡性，前罪之徒刑執行未能收得明顯
    之預防、教化之效，其刑罰反應力薄弱，且如加重其法定最
    低本刑，尚與本案被告之罪責相當，並無被告所受之刑罰超
    過其所應負擔之罪責，被告人身自由並無因此遭受過苛之侵
    害，自無司法院釋字第775號解釋意旨所示牴觸比例原則、
    罪刑不相當之情形存在，爰依上開規定，就被告本件所犯加
    重其刑，並依法先加重後減輕之。
　㈣爰審酌被告前有詐欺、贓物、多次竊盜前科，有臺灣高等法
    院被告前案紀錄表在卷可參，素行不佳，不思以己力獲取財
    物，侵入告訴人住宅之倉庫內，著手竊取告訴人所有財物，
    顯見被告欠缺尊重他人財產權之觀念，然行竊手段尚稱和平
    ，且未得逞，暨犯後承認犯行，態度良好，及其國中肄業之
    智識程度，未婚、入所前從事服務業、經濟狀況勉持之生活
    狀況等一切情形（見本院易字卷第71頁），量處如主文所示
    之刑，並諭知易科罰金之折算標準。
據上論斷，應依刑事訴訟法第273條之1第1項、第299條第1項前
段，刑法第321條第2項、第1項第2、1款、第47條第1項、第25條
第2項、第41條第1項前段，刑法施行法第1條之1第1項，判決如
主文。
本案經檢察官王靖夫提起公訴，檢察官林岳賢到庭執行職務。
中　　華　　民　　國　　110 　年　　12　　月　　30　　日
                  刑事第八庭    法  官  陳鈴香
以上正本證明與原本無異。
如不服本判決應於收受送達後20日內向本院提出上訴書狀，並應
敘述具體理由；其未敘述上訴之理由者，應於上訴期間屆滿後20
日內向本院補提理由書（均須按他造當事人之人數附繕本）「切
勿逕送上級法院」。
告訴人或被害人如不服判決，應備理由具狀向檢察官請求上訴，
上訴期間之計算，以檢察官收受判決正本之日起算。
　　　　　　　　　　　　　　　　書記官  陳科維
中　　華　　民　　國　　110 　年　　12　　月　　30　　日
附錄論罪科刑法條：　
中華民國刑法第321條
犯前條第1項、第2項之罪而有下列情形之一者，處6月以上5年以
下有期徒刑，得併科50萬元以下罰金：
一、侵入住宅或有人居住之建築物、船艦或隱匿其內而犯之。
二、毀越門窗、牆垣或其他安全設備而犯之。
三、攜帶兇器而犯之。
四、結夥三人以上而犯之。
五、乘火災、水災或其他災害之際而犯之。
六、在車站、港埠、航空站或其他供水、陸、空公眾運輸之舟、
    車、航空機內而犯之。
前項之未遂犯罰之。